【裁判字號】    98,重訴,45
【裁判日期】    991118
【裁判案由】    請求侵權行為損害賠償
【裁判全文】
臺灣屏東地方法院民事判決              98年度重訴字第45號
原      告  戊○○
訴訟代理人  吳澄潔律師
被      告  乙○○
            庚○○
            己○○
            子○○
            丙○○
            辛○○
            甲○○○○○○○○.
法定代理人  卯○○
上  一  人
訴訟代理人  周春米律師
複代理人    任明穎律師
當事人間請求侵權行為損害賠償事件，原告於刑事訴訟程序（97
年度重訴字第6 號）提起附帶民事訴訟（97年附民字第62號），
並經刑事庭裁定移送前來，本院於民國99年11月4 日言詞辯論終
結，判決如下：
    主  文
被告應連帶給付原告新臺幣佰貳拾陸萬零玖佰零陸元，及自民
國九十八年八月二十五日起至清償日止按週年利率百分之五計算
之利息。
原告其餘之訴均駁回。
訴訟費用由被告連帶負擔二分之一，餘由原告負擔。
本判決原告勝訴部分於原告以新臺幣壹佰零玖萬元，為被告供擔
保後，得假執行；被告預以新臺幣佰貳拾陸萬零玖佰零陸元為
原告供擔保後，得免為假執行。
原告其餘假執行之聲請均駁回。
    事實及理由
壹、程序事項
一、本件被告己○○、丙○○未於最後言詞辯論期日到場，核無
    民事訴訟法第386 條各款所列情形，爰依原告聲請，由其一
    造辯論而為判決。
二、按有權利能力者，有當事人能力，民事訴訟法第40條第1 項
    定有明文。又寺廟財產為寺廟所有，監督寺廟條例第6 條定
    有明文，故寺廟雖未依民法規定為法人之登記，苟依上開條
    例辦理寺廟登記，即有權利能力（最高法院80年度台上字第
    437 號判決參照）。查，被告甲○○○○○○○○○○已辦
    理寺廟登記，有屏東縣寺廟變動登記表、台灣省寺廟屏東縣
    寺廟登記表、屏東縣政府寺廟登記證影本可憑（見本院卷第
    80至第81頁、第99頁），依上開說明，應有當事人能力，合
    先敘明。
三、訴狀送達後，原告不得將原訴變更或追加他訴。但擴張或減
    縮應受判決事項之聲明者，不在此限，民事訴訟法第255 條
    第1 項第3 款定有明文。本件原告之刑事附帶民事起訴狀所
    為之聲明，係請求被告連帶給付原告新臺幣（下同）7,257,
    406 元，及自起訴狀繕本送達之翌日起至清償日止，按週年
    利率5%計算之利息（見附民卷第2 頁），嗣於本院審理中更
    正請求為被告應連帶給付原告7,260,906 元，及自民國98年
    8 月25日起至清償日止，按週年利率5%計算之利息（見本院
    卷第281 頁），此為聲明之擴張，依上開說明，並無不合。
貳、實體事項
一、原告起訴主張：
(一)、被告乙○○、庚○○、己○○、子○○、丙○○、辛○○於
    96年3 月5 日晚間，受僱於被告甲○○○○○○○○○○擔
    任遊行神轎之抬轎職務，竟於遊行中與被害人午○○即死者
    發生爭執，並將被害人午○○毆打致死。且被告乙○○等人
    既係受僱於另一被告甲○○○○○○○○○○而於遊行時發
    生事端，是被告甲○○○○○○○○○○自應依民法第188
    條第1 項負連帶損害賠償責任。原告請求之損害賠償項目、
    金額，分述如下：
  1.原告所支出之被害人午○○醫藥費用59,062元（健保給付部
    分已扣除）。
  2.原告所支出之殯葬費用283,500元。
  3.扶養費部分：被害人午○○係原告之子，有扶養伊之法定義
    務，原告除死者外另有2 名子女，依行政院主計處所公布中
    華民國國民平均每人民間消費支出額度加以計算，以每年金
    額300,000 元加以計算，則原告每年可從死者處獲得之扶養
    費為100,000 元，而本件事故發生時，原告年僅42歲（53年
    12月20日出生），依內政部所編平均餘命表，可主張扶養年
    限為33年（計算至75歲），扣除中間利息，可向被告連帶請
    求扶養費用為1,918,344 元（計算式：1019.00000000 ）
    。
  4.精神慰撫金部分：原告因愛子身亡，精神上遭受重大打擊，
    被告於案發後均無誠意協調和解，被告應連帶賠償伊5,000,
    000 元之精神損害。
  5.綜上，原告得請求被告連帶賠償7,260,906 元。並聲明：(1)
    、被告應連帶給付原告7,260,906 元，及自98年8 月25日起
    至清償日止，按週年利率5%計算之利息。(2)、願供擔保請准
    宣告假執行。
(二)、對被告抗辯所為之陳述：
  1.被告甲○○○○○○○○○○提出答辯狀謂被告乙○○等人
    並不受監督，是以不應負民法第188 條之責任，但被告甲○○○○○○○○○○之廟公寅○○在警詢筆錄中說是廟的管
    理委員會決議由他去聘請他人抬轎，訴外人壬○○受委託後
    又去找訴外人未○○，訴外人未○○又去找訴外人辰○○，
    訴外人未○○本身負責王爺奶奶的轎，訴外人辰○○負責助
    生娘娘的轎，而本件又是因正在扶轎之訴外人申○○所衍生
    而來之糾紛，足見被告乙○○等人當晚確受僱於被告甲○○○○○○○○○○，且系爭傷害事件確與執行職務有所關連
    。又依被告甲○○○○○○○○○○於98年10月5 日所提出
    之答辯狀被證二所示，有明確記載繞境守則，該守則既由被
    告甲○○○○○○○○○○所定，則被告乙○○等人當受其
    監督從事僱傭之工作無誤。
  2.被害人被毆打時手無寸鐵，且為一個人，早無反抗能力，所
    以應無過失相抵之適用。且縱認屬雙方互毆，依68年台上字
    第967號判例意旨，亦無過失相抵之適用。
二、被告甲○○○○○○○○○○則以：
(一)、依據證人未○○、乙○○、辰○○等人於審理程序中之證詞
    可知，被告甲○○○○○○○○○○並未指示抬轎人員應如
    何抬轎，且抬轎人員於繞境日前，亦未與廟方就如何執行抬
    轎任務一節有所接觸，除要求抬轎人員需跟著廟方走外，其
    餘細節（諸如扛轎人力分配等）完全交由抬轎人員決定，且
    抬轎之工作有一定之專業性，故習慣上一般廟宇均會透過關
    係尋找熟習抬轎事務之人來完成抬轎任務，至於抬轎人員之
    年齡、品學、才識等一般僱傭關係重視之事項均不考慮，顯
    見廟方與抬轎人員間著重之點在於抬轎工作之完成，至於如
    何完成則非所問，參照上開實務見解，足見廟方與抬轎人員
    間係屬於承攬之關係，而非僱傭。
(二)、又被告乙○○等人亦未穿著戌○國王廟之服飾，亦無外觀上
    使人誤認抬轎人員係受僱於廟方之情事，又依據97年重訴字
    第6 號刑事判決認定：「午○○、酉○○均不甘受辱，便邀
    集友人天○○、地○○、宇○○、宙○○、玄○○、黃○○
    、Ａ○○等人，…共同攜帶多支防身用木質球棒返回現場。
    於同日晚間10時30分許，雙方在屏東縣九如鄉○○村○○路
    10號前相遇，…天○○、午○○、酉○○遂基於傷害之犯意
    聯絡，午○○、酉○○各持球棒1 支下手毆打申○○，巳○○見情況危急，空手相救，亦遭午○○持球棒毆打…。丙○○見狀，遂取轎擔1 支上前欲相助申○○還擊，惟遭午○○
    基於傷害之犯意持球棒毆打，…，辛○○上前欲奪取午○○
    所持球棒未果，亦遭午○○基於傷害之犯意持球棒毆打…」
    ，足見被告乙○○等人最後持球棒等物反擊，乃係被害人午
    ○○等人先持球棒攻擊，並非被告乙○○在執行抬轎之職務
    時故意或過失使被害人午○○受有傷害並生死亡之結果，從
    而本件係因兩方人馬聚眾鬥毆，而發生被害人死亡之結果，
    鬥毆之行為，不論主觀或客觀上顯然均非執行業務之行為，
    參照上開實務見解，本件自無民法第188 條僱傭人責任之適
    用。
(三)、再者，依據上開刑事判決認定之事實顯示，本件事故發生之
    起因，乃被害人午○○邀集友人分持球棒，再對被告丙○○
    等人攻擊，縱退步而被告認應負賠償責任，則被害人就本件
    之損害發生亦與有過失，併此敘明。
(四)、又關於原告主張之扶養費每年300,000 元，實屬過高，被告
    主張應依據依行政院主計處網站公布96年度屏東縣平均每人
    每年消費支出190,180 元計算，較為合理。另原告雖主張其
    為被害人午○○之直系血親尊親屬，依法得受被害人扶養云
    云，惟原告並未舉證明其有何不能維持生活之處，且原告實
    際上應有足夠之財產用以維繫自己之生活，依據民法及實務
    之見解，原告既無不能維持生活之情事，自無請求扶養費之
    權利。並聲明：(1)原告之訴駁回。(2)如受不利判決，願供擔
    保請准宣告免為假執行。
三、被告乙○○、庚○○、丙○○均以：希望可以分期償還置辯
    。被告辛○○則以：未傷害也未打到死者，僅拿一個花盆擋
    而已，有對刑案上訴。被告己○○則在前次言詞辯論期日中
    抗辯：僅有傷害，未打到死者，且有對刑案上訴。並均聲明
    ：駁回原告之訴。
四、兩造對於下列事項並不爭執，並有稅務電子閘門財產所得調
    件明細表、台灣省寺廟屏東縣寺廟登記表、畢業證明書、屏
    東縣鹽埔鄉Ｂ○國民小學在職證明書、亥○醫療社團法人亥
    ○醫院醫療費用收據、收據、參加繞境報名單、Ｃ○金企業
    股份有限公司98年12月18日Ｃ○金金字第98121801號函、96
    年臺灣省簡易生命表、96年臺灣省簡易生命表、96年度台灣
    省最低生活費、臺灣高等法院高雄分院98年上訴字16 55 號
    刑事判決等附卷可證（見本院卷第51至第71頁、第81頁、第
    86至第91頁、第97至第98頁、第123 頁、第134 至第136 頁
    、第284 至第286 頁、第295 至第303 頁），復經本院依職
    權調閱本院刑事庭97年度重訴字第6 號、臺灣屏東地方法院
    檢察署犯罪被害人補償審議委員會96年度補審字第15號補審
    事件全卷互核無誤，堪信為真實：
(一)、訴外人即被告甲○○○○○○○○○○之廟公寅○○受廟方
    委員會決定，請訴外人壬○○找人抬王爺奶奶及註生娘娘二
    頂神轎，訴外人壬○○再請訴外人未○○邀人前來，訴外人
    未○○復請訴外人辰○○邀集被告丙○○、乙○○、子○○
    （綽號『胖胖』）、庚○○、己○○、辛○○（綽號『Much
    』）、訴外人丁○○（綽號『牛頭』）、巳○○（此二人前
    經本院以刑事庭誤予移送經判決無罪之被告為由，以本件相
    同案號裁定駁回訴訟確定）等人，於96年3 月5 日共同搭乘
    遊覽車前往屏東縣九如鄉Ｄ○村之「戌○國王廟」，擔任「
    王爺奶奶」出巡慶典時之「註生娘娘」鑾轎轎伕及持娘傘之
    人。訴外人未○○自被告甲○○○○○○○○○○處領有36
    ,000元之金額後，再支付訴外人辰○○上開轎班之錢。
(二)、於同日晚間10時30分許，被害人午○○、訴外人少年Ｎ○○
    因同日早先糾紛，邀集訴外人即友人天○○、地○○、宇○○、宙○○、玄○○、黃○○、Ａ○○等人，與被告丙○○
    、乙○○、子○○、庚○○、己○○、辛○○、訴外人丁○○、巳○○在屏東縣九如鄉○○村○○路10號前相遇，雙方
    一言不合，相互歐擊，被告丙○○、乙○○、子○○復各持
    轎擔1 支，被告庚○○持娘傘1 支，被告己○○拾起被害人
    午○○等人帶來之球棒1 支，被告辛○○於路旁取直徑40公
    分、內植花木之花盆1 個，共同上前與被害人午○○、訴外
    人Ｎ○○、天○○、地○○等人互相追打攻擊，而被告丙○○、乙○○、子○○、庚○○、己○○、辛○○各以所持器
    具毆打未及逃離之被害人午○○頭部、手部，訴外人申○○
    更因施力過猛，造成其所持之球棒斷裂，致被害人午○○受
    有頭部外傷併腦挫傷、挫傷性出血併顱骨骨折、右手第5 指
    掌骨骨折等傷害而不支倒地；訴外人申○○、被告丙○○、
    乙○○、子○○、庚○○、己○○、辛○○見狀，即自被害
    人午○○身旁離開，被告乙○○於離開時又踢被害人午○○
    之腳部一下，被告辛○○於離開時亦將所持花盆砸向被害人
    午○○，渠等與訴外人丁○○、巳○○、辰○○等人同至10
    餘公尺外之鑾轎停放處集合，而分別搭車離去。後因被害人
    午○○頭部所受傷勢嚴重，經轉診至亥○醫院接受2 次手術
    治療，仍於96年3 月16日死亡。
(三)、上開犯罪事實，經本院刑事庭以97年重訴字6 號刑事判決認
    被告丙○○、乙○○、子○○、己○○、辛○○、庚○○犯
    共同傷害人之身體，因而致人於死罪，判處被告丙○○、子
    ○○，各有期徒刑7 年3 月；被告乙○○、己○○、辛○○
    、庚○○各處有期徒刑7 年2 月（另被告庚○○另行毆傷訴
    外人地○○之所為，另犯刑法第277 條第1 項之傷害罪，此
    部份判處拘役20日）；經被告提起上訴，於99年5 月5 日經
    臺灣高等法院高雄分院以98年上訴字1655號刑事判決裁判上
    訴駁回。
(四)、原告支付被害人午○○之喪葬費用283,500 元、醫療費用59
    ,062 元，均為必要支出費用。
(五)、原告請求扶養費用之年數依平均餘命計算為33年，並因一次
    請求，以年別單利5%複式霍夫曼係數表為計算。
(六)、原告國中畢業，在Ｂ○國小總務處擔任工友，每月薪資約22
    ,653元，97年間無任何所得及財產。被告乙○○國中畢業，
    之前做過臨時工，現無工作，97年間僅有自財團法人高雄市
    Ｅ○聖殿處領有2,000 元薪資所得，其餘無任何所得與財產
    。被告庚○○高中肄業，之前做過臨時工，現無工作，97年
    間僅有自Ｆ○企業社處領有100,000 元薪資所得，其餘無任
    何所得與財產。被告己○○國中畢業，之前做過輪胎店的學
    徒，現無工作，97年間亦無任何所得與財產。被告丙○○國
    中肄業，現在做廢棄物清運工作，月收入約12,000元左右，
    97年間亦無任何所得與財產。被告辛○○高職畢業，之前做
    過臨時工，現無工作，97年間僅有自中華郵政處領有2,536
    元利息所得，其餘無任何所得與財產。被告子○○國中畢業
    ，現作臨時工，月入約12000 元，97年間僅有自Ｇ○企業社
    處領有33,000元薪資所得，其餘無任何所得與財產。被告甲○○○○○○○○○○法物總值2,501,000 元，所有基地2
    筆，價值共約60,000,000元，另寺廟建物面積300 坪，但因
    近於古蹟，因此財產總額無法估計，再置於內殿主神像三尊
    為無價之寶，價值更無法估計。
五、本院依民事訴訟法第271 條之1 準用第270 條之1 規定整理
    並協議兩造簡化爭點結果如下（見本院卷第281 至第282 頁
    背面）：(1)、被告乙○○等6 人是否需連帶對原告負共同侵
    權行為損害賠償責任？(2)、被告甲○○○○○○○○○○是
    否需負民法第188 條僱用人連帶損害賠償責任？(3)、若被告
    均需負連帶損害賠償責任，則應連帶賠償原告多少金額？被
    害人午○○是否亦需負與有過失責任？茲分敘如下：
(一)、被告乙○○等6 人需連帶對原告負共同侵權行為損害賠償責
    任：
  1.按數人共同不法侵害他人之權利者，連帶負損害賠償責任。
    不能知其中孰為加害人者，亦同。造意人或幫助人，視為共
    同行為人。民法第185 條第1 項、第2 項定有明文。從而，
    數人均共同實施侵害權利之行為時，係屬純粹之共同侵權行
    為，固應連帶負責。即使其數人均參與有惹起權利侵害危險
    性之可責性不法行為，且共同危險行為人中之某人實際為損
    害原因之侵權行為，僅不知其為何人時，亦應視同共同侵權
    行為人。至於共同參與，僅以具有客觀的關連共同為已足。
    推緣其故，係因多數人共同參與具有引發權利侵害危險性之
    行為時，其實際導致結果發生之因果關係，在經驗上舉證相
    當困難，於民事責任之層次，被害人較之參與共同危險行為
    之人，更應受保護，因而其因果關係證明之責任應轉由危險
    性行為之共同參與者負擔，始符衡平之要求。因此，被害人
    於請求賠償之訴訟中，僅須證明數人已共同參與可責之危險
    行為，且其中某人為損害原因之侵權行為，即已盡其舉證責
    任。至於實際引致權利侵害之行為究係何人所為？以及是否
    僅為其一人所為？被害人即無證明之必要。相對言之，參與
    共同危險行為之人，如不能證明其確實未施加損害，且亦未
    成為其他人施加損害之條件或原因時，即不能免責。例如數
    人參加毆打，其中有人以刀傷他人，參與毆打之人不獨應證
    明其未持刀，而且應證明其未為刀傷之條件原因，或證明某
    一人單獨為刀傷之原因行為時，始可免責。蓋自己雖未施加
    刀傷，惟其參加毆打之行為，得便利他人持刀傷人，自仍應
    共同負責（史尚寬著，債法總論，第168 頁至169 頁；李木
    貴等，共同危險行為之要件，民法研究3 （民法研究會實錄
    ），第211 頁至270 頁參照）。
  2.被告丙○○、乙○○、子○○、庚○○、己○○、辛○○、
    訴外人丁○○、巳○○及申○○等人均係受訴外人辰○○之
    邀，於96年3 月5 日共同搭乘遊覽車前往被告甲○○○○○○○○○○參與「王爺奶奶」出巡慶典，並負責抬「註生娘
    娘」轎，被告庚○○負責持娘傘，其餘被告與訴外人申○○
    則擔任鑾轎轎伕，適於同日晚間9 時許，出巡隊伍行至屏東
    縣九如鄉○里路時，訴外人申○○遭被害人午○○騎乘機車
    所搭載之少年Ｎ○○不慎踢及，乃趁醉意出聲斥罵，復持木
    質轎擔作勢欲毆打被害人午○○、少年Ｎ○○，經訴外人辰
    ○○出面勸阻、道歉後，被害人午○○、少年Ｎ○○即驅車
    離去，惟於同日晚上10時30分許，被害人午○○、少年Ｎ○○邀同訴外人天○○、地○○、宇○○、宙○○、玄○○、
    黃○○、Ａ○○等人共乘數輛機車，並攜帶多支球棒返回，
    雙方在屏東縣九如鄉○○村○○路10號前相遇後發生鬥毆之
    事實，業據被告丙○○、乙○○、子○○、庚○○、己○○
    、辛○○、訴外人丁○○、巳○○於系爭刑事案件警詢中供
    述明確，並經被告丙○○、子○○、庚○○以證人身分、證
    人丁○○於系爭刑事案件偵查及審理中證述綦詳（見96年度
    少連偵字第16號卷第31至33頁、本院97年度重訴字第6 號卷
    (二)第292 至第297 頁、第315 至第317 頁、第328 至第334
    頁），復經證人宇○○於系爭刑事案件警詢（見里警偵字第
    09 60002625 號卷第123 至124 頁）及證人申○○、辰○○
    、少年Ｎ○○於系爭刑事案件偵查及審理、證人Ｈ○○及Ｉ
    ○○於系爭刑事案件審理中證述在卷（見96年度少連偵字第
    16號卷第31至33頁、本院97年度重訴字第6 號卷(一)第207 頁
    、卷(二)第442 至第451 頁）。又雙方於上開時、地第2 次相
    遇後，被害人午○○、少年Ｎ○○即呼喝訴外人申○○出面
    理論，訴外人巳○○、被告丙○○則陪同訴外人申○○空手
    上前，嗣被害人午○○與訴外人天○○質問訴外人申○○，
    雙方一言不合，訴外人申○○即遭被害人午○○、少年Ｎ○○各持球棒毆打，訴外人巳○○因出手阻擋而受傷，訴外人
    申○○並因頭部受毆而倒地之經過，亦經證人Ｎ○○於系爭
    刑事案件偵查（見96年度少連偵字第16號卷第31頁）、證人
    巳○○於系爭刑事案件偵查及審理（見96年度少連偵字第16
    號卷第33頁、本院97年度重訴字第6 號卷(二)第328 至第329
    頁）、證人申○○及被告丙○○以證人身分於系爭刑事案件
    審理中（見本院97年度重訴字第6 號卷(一)第207 至209 頁、
    卷(二)第293 至第294 頁）結證屬實。可知本案肇因於被害人
    午○○、少年Ｎ○○等人與訴外人申○○間之偶發衝突，且
    於初次發生衝突時，邀集被告等人參與「王爺奶奶」出巡慶
    典之訴外人辰○○業已出面向被害人午○○道歉並勸阻訴外
    人申○○，復繼續其等之出巡慶典任務，訴外人辰○○於初
    次衝突時既曾出面道歉、勸阻，且被告乙○○等人既均在廟
    會現場，其等對於被害人午○○與訴外人申○○發生衝突之
    緣由業已知悉，故當被害人午○○邀集友人返回現場，並挑
    明要訴外人申○○出面理論時，被告丙○○、乙○○、子○○、庚○○、己○○、辛○○等6 人，即已充分瞭解被害人
    午○○等人之來意，此乃為何訴外人巳○○、被告丙○○隨
    即陪同訴外人申○○上前，被害人午○○及少年Ｎ○○隨即
    持球棒毆打訴外人申○○之原因，故被告丙○○、乙○○、
    子○○、庚○○、己○○、辛○○等6 人至此均已明確知悉
    本件衝突之起因及其等主要攻擊對象均為被害人午○○等情
    ，應可認定。
  3.又查，被告己○○於系爭刑事案件警詢及偵查中均供稱：我
    當時持對方掉落球棒參與互毆，並拿該球棒追1 個人打，打
    該人的左手臂等語（見里警偵字第0960002625號卷第12至13
    頁、96年度少連偵字第16號卷第31至32頁），復於本院刑事
    庭97年度重訴字第6 號審理中供承：我有撿對方掉落的球棒
    ，當時申○○被對方毆打時我離他不遠，申○○被打時我有
    過去幫忙等語（見本院97年度重訴字第6 號卷(二)第234 至23
    5 頁），以及被告丙○○以證人身分於系爭刑事案件警詢中
    亦證稱：「（問：你們一共多少人共同毆打午○○？）我知
    道的就是我、己○○及乙○○等，其他的我就沒注意到了。
    」（見里警偵字第0960002625號卷第35頁），其於系爭刑事
    案件偵查中亦證稱：「（問：在警詢時說你、己○○、乙○○有打倒在地上的午○○？）是，是我與己○○、乙○○。
    」等語（見96年度少連偵字第16號偵卷第32頁）；足見被告
    己○○目睹訴外人申○○與被害人午○○、少年Ｎ○○及其
    等邀集到場之人發生衝突之經過，並持球棒加入鬥毆，並持
    球棒攻擊對方成員，更毆打已倒在地上之被害人午○○甚明
    。另查，被告辛○○於系爭刑事案件警詢、偵查及審理中亦
    均自承：其衝過去勸架，要搶午○○的球棒沒搶到，還被午
    ○○打倒在地，其起來後就拿路邊的花盆起來打，花盆直徑
    約40至50公分，裡面有種花，其本來要持花盆砸對方持槍之
    人，後來就把花盆砸向對方倒在地下的人（午○○），該人
    並不是天○○、地○○、酉○○，砸下後其就逃走了等語在
    卷（見里警偵字第0960002625號卷第43頁、96年度少連偵字
    第16號卷第31至32頁、本院97年度重訴字第6 號卷(二)第292
    至第293 頁、卷(三)第494 至第495 頁），以及被告乙○○以
    證人身分於系爭刑事案件警詢中證稱：「（問：依你所看到
    抬轎人員圍毆午○○之人有那些人？）『麻吉』（辛○○）
    、『胖胖』（Ｊ○○）、丙○○等3 人。」、「（問：你是
    否知道相互間參與圍毆之人持何器械鬥毆？）我看到的是我
    們持木棍及空手圍毆…。」（見里警偵字第0960002625號卷
    第20頁），且其復於系爭刑事案件偵查及審理中均證稱：丙○○、子○○、辛○○有圍毆倒在地上的午○○等語（見96
    年度少連偵字第16號卷第32頁及本院97年度重訴字第6 號卷
    (二)第238 頁。註：偵卷第32頁之筆錄將被告「Ｊ○○」誤載
    為「辛○○」）；顯示被告辛○○有與被害人午○○發生肢
    體衝突，並持花盆砸向被害人午○○。綜上，被告己○○、
    辛○○於系爭刑事案件警詢、偵查及審理中之自白，可知其
    等均有參與上開攻擊被害人午○○及其邀同到場人員之行為
    ，且於肢體衝突過程中，分別以球棒、花盆等物與被害人午
    ○○及其邀同到場之人員互毆，主要攻擊對象又係被害人午
    ○○，此由被害人午○○邀同到場之人與被告丙○○、乙○○、子○○、庚○○、己○○、辛○○等人互毆後，於不敵
    被告等人之攻擊而紛紛選擇逃離，現場只留下未及逃離且受
    傷倒地之被害人午○○，於其等離開現場之際，被告乙○○
    仍踢已倒地之被害人午○○，被告辛○○則持路邊花盆砸向
    受傷倒地之被害人午○○，可見被告丙○○、乙○○、子○○、庚○○、己○○、辛○○等人，於案發當時均有攻擊被
    害人午○○之意甚明，被告己○○、辛○○辯稱未打到被害
    人云云，不為可採。
  4.又被告丙○○雖於本院刑事庭97年度重訴字第6 號審理中以
    證人身分證稱：辛○○是拿轎擔去趕對方，拿娘傘的人是要
    將申○○和午○○分開，不要讓他們打架，乙○○沒有參與
    互毆，只有打摩托車而已，之後就離開了云云（見本院97年
    度重訴字第7 號卷(二)第295 至2956頁）；被告乙○○於本院
    刑事庭97年度重訴字第6 號審理中以證人身分證稱：丙○○
    和我一起砸機車，沒有打人，辛○○有拿花盆，但沒有砸云
    云（見本院97年度重訴字第7 號卷(二)第238 至239 頁）；被
    告庚○○於本院刑事庭97年度重訴字第6 號審理中以證人身
    分證稱：我們這邊沒有人拿球棒，辛○○拿花盆是要去丟拿
    槍的人，但看到對方拿槍就躲，沒有把花盆丟出去，除了申
    ○○以外，其沒有看到其他人打午○○云云（見本院97年度
    重訴字第7 號卷(二)第334 至335 頁）；訴外人丁○○在本院
    刑事庭97年度重訴字第6 號審理中證稱：子○○、庚○○、
    丙○○拿轎擔打的人不是午○○云云，子○○衝過去是要把
    對方分開，打群架時辛○○也沒有參加云云（見本院97年度
    重訴字第7 號卷(二)第313 至315 頁）；證人Ｈ○○於本院刑
    事庭97年度重訴字第6 號審理中證稱：辛○○有把花盆抱起
    來，原本要砸，有人跟他說不要，他就把花盆放在旁邊云云
    （見本院97年度重訴字第7 號卷(二)第448 至第449 頁）。然
    查，上開證述內容，已與被告丙○○、乙○○、子○○、庚○○、己○○、辛○○於系爭刑事案件警詢、偵查及審理中
    所自白有攻擊被害人午○○之事實已有不符，自難逕予採信
    ，且被告丙○○、乙○○、子○○、庚○○、己○○、辛○○均有分持轎擔、娘傘、球棒（木棒）、花盆及以徒手之方
    式攻擊被害人午○○等情，亦已如前述，且由被害人午○○
    所受傷害顯非遭受1 人（訴外人申○○）單獨攻擊所為（詳
    後述），顯見上開被告等相關證人之證述，係基於在場共同
    被告之壓力，為迴避其他共同被告所為不實證述，自難持以
    作為被告丙○○、乙○○、Ｌ○○、庚○○、己○○、辛○○有利之認定。
  5.又被害人午○○因遭被告丙○○、乙○○、Ｌ○○、庚○○
    、己○○、辛○○及訴外人申○○等人攻擊受傷後，受有頭
    部外傷併腦挫傷、挫傷性出血併顱骨骨折、右手第5 指掌骨
    骨折等傷害，嗣經其友人Ｋ○○陪同搭乘救護車前往屏東基
    督教醫院急救，於96年3 月6 日凌晨送往亥○醫院救治，歷
    經開顱血塊取出手術、切除顱骨減壓手術後，仍於96年3 月
    16 日 凌晨0 時50分許傷重不治死亡之事實，業經證人Ｋ○○於系爭刑事案件警詢中證述明確（見里警偵字第09600026
    25號卷第112 至114 頁），並有屏東縣警察局里港分局處理
    相驗案件初步調查報告暨報驗書1 紙、亥○醫院96年3 月16
    日開立之診斷證明書2 紙（見相驗卷第2 頁、第7 、8 頁）
    附卷可佐，並經臺灣屏東地方法院檢察署檢察官督同法醫師
    到場相驗鑑定屬實，製有相驗筆錄、相驗屍體證明書、法醫
    驗斷書各1 份在卷足稽（見相驗卷第42、第44至48頁、第53
    頁）。而被害人午○○之遺體經法醫師解剖後，發現其除右
    顳頂部有開顱手術遺跡外，頭頂和後枕部有裂傷，頭皮下有
    多處出血，左側頂骨具線狀骨折，顱內有硬腦膜上腔出血、
    蜘蛛膜下腔出血和腦實質內出血，右肘和兩前臂尺側皆具大
    面積瘀傷，右前臂並具裂傷，右側第五指骨亦具骨折，兩側
    上、下眼瞼皆具皮下出血，結膜亦具出血，諸臟器中，雙肺
    皆具重度急性發炎（應是開顱手術後使用呼吸器所造成之併
    發症），脾臟具重度充血，其他臟器並未發現重大疾病，死
    亡原因為遭毆打導致頭部外傷合併顱骨骨折、腦實質出血及
    其併發症之事實，有法務部法醫研究所96醫剖字第09611004
    30號解剖報告書及鑑定報告書各1 份、解剖照片30張（見相
    驗卷第73至第81頁、第57至71頁）存卷可證。再者，鑑定證
    人即解剖被害人午○○屍體之法醫師Ｍ○於系爭刑事案件審
    理中證稱：從死者頭部電腦斷層影片可看出，中顱窩右側即
    太陽穴的部位，皮膚厚度明顯跟對側增厚很多，是對側的3
    倍，表示右邊太陽穴生前曾遭外力攻擊，導致皮下有很厲害
    的浮腫；右邊太陽穴大腦顳葉有很厲害的腦實質內出血，從
    高位的切面看，右側浮腫比較高，左側浮腫低一點，表示左
    側一樣亦曾遭外力攻擊，造成其頭皮下的浮腫；以更高位的
    切面看，後枕部的部位有頭皮下的浮腫，右邊的後側及左邊
    的後側一樣有比較浮腫的部位，表示死者生前於頭部不論是
    左邊、右邊、頂部，多次在不同部位遭受重器攻擊，該重器
    可能造成左邊的頭骨、頂骨、顳骨、少部分耳骨左邊有線狀
    骨折，而頭皮有多處不同方向部位浮腫，是因其多處曾受不
    同方向部位的攻擊；左右前臂也是有明顯皮下組織和肌肉裡
    面的出血，表示也是有外傷攻擊死者的兩個前臂，主要是別
    人攻擊，死者拿手去擋；至於凶器應是以表面比較平滑之鈍
    器為主，極有可能是棒子，可能為木製或鐵製等語（見本院
    97年度重訴字第7 號卷(二)第383 至第384 頁）；又被告庚○○之刑事案件辯護人於本院97年度重訴字第7 號審理中請求
    提示本院97年度重訴字第7 號卷(一)第213 至21 4頁之娘傘照
    片請鑑定證人辨認，鑑定證人亦證稱：如果是娘傘上面之支
    架，不應會造成死者身上如此嚴重的傷，因為該支架比較細
    ；但若是以下面的桿子毆擊，因為桿子蠻粗的，倘為不銹綱
    的材質，再加上傘布厚一點，打人的力氣又很大，死者於前
    臂、頭部的傷勢就無法排除是此種凶器所造成等語（見本院
    97年度重訴字第7 號卷(二)第384 頁）。又被告丙○○、乙○○、子○○所持之轎擔及被告己○○所持之球棒，均為木製
    ，屬材質堅硬、表面光滑、便於使力之棒狀物，有前揭扣案
    物品相片3 張可稽（見里警偵字第0960002625號卷第238 至
    239 頁）；被告庚○○所持之娘傘乃金屬製成，傘桿堅硬光
    滑，有前揭娘傘照片4 張可參（見本院97年度重訴字第7 號
    卷(一)第213 至214 頁），雖其長度較長、重量較沈，惟以被
    告庚○○之高壯身型，仍可持之揮打他人，此有證人天○○
    、地○○之證詞及被告庚○○於屏東縣政府警察局里港分局
    所攝之照片可資為證（見里警偵字第0960002625號卷第196
    、197 頁）；及被告辛○○自承其所持之花盆直徑至少達40
    公分，內植花木，衡情已填塞泥土砂石，亦屬重器、鈍器等
    情，益徵被告丙○○、乙○○、子○○、庚○○、己○○、
    辛○○各自所持之器具，均足以造成被害人午○○受有上開
    傷害無訛。
  6.又依上開鑑定證人Ｍ○於系爭刑事案件審理中所述，顯見被
    害人午○○生前於頭部不論是左邊、右邊、頂部等處，均有
    多次在不同部位遭受重器攻擊，該重器能造成左邊之頭骨、
    頂骨、顳骨、少部分耳骨左邊有線狀骨折，且頭皮有多處不
    同方向部位浮腫，係因多處曾受不同方向部位的攻擊，另左
    右前臂也是有明顯皮下組織和肌肉裡面的出血，表示被害人
    午○○亦有遭受攻擊兩肢前臂而出手去抵擋等語，可知被害
    人午○○之頭部、上肢等處係於短時間內遭受來自不同方位
    之多次攻擊，於遭受攻擊之際雖以其雙手（臂）抵擋，惟仍
    無法阻擋來同時自各方之攻擊，才會遭受如此重大之傷害，
    可見對被害人午○○進行攻擊之人並非單一，且由被害人午
    ○○主要遭受攻擊之部位係集中在頭部，顯示在場參與攻擊
    者，均有目睹被害人午○○遭受攻擊之經過；再參諸被害人
    午○○係先夥同少年Ｎ○○、訴外人天○○與訴外人申○○
    論理，並與少年Ｎ○○分持球棒攻擊訴外人申○○，被告等
    人見狀才紛持轎擔、娘傘、球棒等器械上前協助訴外人申○○反擊，足見被告等人持器械攻擊之目標明確、特定，並分
    持器械朝被害人午○○之頭部、上肢等身體各處毆擊，且互
    相利用彼此之攻擊行為，一方面壓制被害人午○○之反擊，
    並由其他人趁機持器械攻擊被害人午○○之頭部等處，達到
    其等傷害被害人午○○之共同目的甚明。又被告丙○○、乙○○、子○○、庚○○、己○○、辛○○及訴外人申○○各
    以所持之轎擔、球棒、娘傘、花盆及徒手等方式，共同毆打
    被害人午○○之頭部、手部，令被害人午○○其無力反抗，
    復受重擊，導致被害人午○○因頭部外傷合併顱骨骨折、腦
    實質出血及其併發症而死亡，足見被害人午○○之死亡結果
    ，與被告丙○○、乙○○、子○○、庚○○、己○○、辛○○各持器具聯手毆擊午○○之傷害行為，具有相當因果關係
    ，亦可認定。
  7.依上開說明，被告乙○○等6 人既參與足以導致傷及人命之
    共同鬥毆行為，且被害人午○○確實非係由參與鬥毆之何人
    單獨毆打致死，且確實非與其等毫無關聯，被告乙○○等6
    人即不得主張對於被害人午○○之死亡結果免責。故本件依
    被告及上開證人所陳述之事發經過，被害人午○○係在與訴
    外人申○○再度發生爭執時，被告乙○○等6 人見狀即基於
    共同參與鬥毆之意思聯絡，一湧而上，在混亂鬥毆中以轎擔
    、球棒、娘傘、花盆及徒手干擾被害人午○○及其友人之防
    禦等方式，互為協力阻斷被害人午○○與友人之彼此支援，
    增加圍毆行為之權利侵害危險性。則被告乙○○等人顯然均
    屬參與圍毆群體包括之侵害對象，至於被告實際上分擔下手
    毆打之對象為何人純屬隨機，並得隨時交換毆打對象。則被
    告乙○○等人間對於彼此所分擔侵害之對象，實居於互相便
    利他方遂行侵害行為之關係，依前開說明，不失為共同侵權
    行為人，而應對於其等糾眾鬥毆致被害人午○○死亡之結果
    共同連帶負責。從而，本件原告主張被告乙○○等6 人應對
    於午○○之死亡負擔共同侵權行為之責任，經核應屬有據。
(二)、被告甲○○○○○○○○○○需負民法第188 條僱用人連帶
    損害賠償責任：
  1.按受僱人因執行職務，不法侵害他人之權利者，由僱用人與
    行為人連帶負損害賠償責任。但選任受僱人及監督其職務之
    執行，已盡相當之注意或縱加以相當之注意而仍不免發生損
    害者，僱用人不負賠償責任，民法第188 條第1 項定有明文
    ；又按民法第188 條第1 項所謂受僱人，並非僅限於僱傭契
    約所稱之受僱人，凡客觀上被他人使用為之服務勞務而受其
    監督者均係受僱人，最高法院57年度台上字第1663號判例意
    旨參照。再按民法第188 條所稱之受僱人，係以事實上之僱
    用關係為標準，僱用人與受僱人間已否成立書面契約，在所
    不問，最高法院45年台上字第1599號判例意旨參照。再按承
    攬與僱傭同屬於供給勞務之契約，惟前者仍以發生結果（工
    作之完成）為目的之契約，供給勞務不過為其手段而已；後
    者則以供給勞務本身為目的之契約，亦即除供給勞務外，並
    無其他目的。此為二者區別之所在。民法第188 條第1 項所
    謂受僱人，並非僅限於僱傭契約所稱之受僱人，凡客觀上被
    他人使用為之服勞務而受其監督者，均係受僱人。此所謂監
    督，係指對勞務之實施方式、時間及地點加以指示或安排之
    一般的監督而言（最高法院81年度台上字第2686號、82年度
    台上字第815 號分別著有判決可供參照）。另按民法第188
    條所謂受僱人因執行職務不法侵害他人之權利，須受僱人之
    行為在客觀上可認為與執行職務有關，而不法侵害他人之權
    利者始足當之（最高法院71年度台上字第5153號著有判決可
    供參照）。以及民法第188 條規定僱用人之責任，其立法精
    神重於保護經濟上之弱者，增加被害人或得依法請求賠償之
    第三人之求償機會。觀乎其設有舉證責任轉換及衡平責任之
    規定自明。是以受僱人之行為是否與其職務有關係，允宜從
    廣義解釋，以資符合。其所謂受僱人執行職務，不法侵害他
    人權利之行為，不僅指受僱人職務範圍內之行為而定，即與
    執行職務相牽連之行為，不法侵害他人權利者，亦應包括在
    內。職務上予以機會之行為，即屬於與執行職務相牽連之行
    為（最高法院73年度台上字第4580號著有判決可供參照）。
    綜上可見不論是承攬契約或僱傭契約之受僱人，只要客觀上
    、事實上、外表上被他人使用，為之服勞務而受其監督者指
    對勞務之實施方式、時間、地點加以指示或安排之一般監督
    ，均係受僱人，不以事實上有僱傭契約者為限，至於該他人
    之主觀認識如何，要非所問，合先敘明。
  2.被告甲○○○○○○○○○○辯稱伊與被告乙○○等6 人間
    至多為承攬關係，而無僱傭關係云云，經查，本件係緣起於
    訴外人即被告甲○○○○○○○○○○之廟公寅○○，受廟
    方委員會決定，請訴外人壬○○找人抬王爺奶奶及註生娘娘
    二頂神轎，訴外人壬○○再請訴外人未○○邀人前來，訴外
    人未○○復請訴外人辰○○邀集被告丙○○、乙○○、子○○、庚○○、己○○、辛○○、訴外人丁○○、巳○○等人
    ，於96年3 月5 日共同搭乘遊覽車前往屏東縣九如鄉Ｄ○村
    之「戌○國王廟」，擔任「王爺奶奶」出巡慶典時之「註生
    娘娘」鑾轎轎伕及持娘傘之人一情，不為兩造所爭執，並經
    證人未○○、辰○○於本院審理中證述無訛（見本院卷第17
    7 至第179 頁、第214 至第215 頁），復核與證人寅○○、
    壬○○於系爭刑事案件警詢中證述相符（見里警偵字第0960
    002625號卷第42至第43頁）。且訴外人未○○自被告甲○○○○○○○○○○處因系爭抬轎事務而領有36,000元之抬轎
    金額後，再支付訴外人辰○○，之前均係由訴外人辰○○再
    支付被告乙○○等6 人此轎班之錢，然因發生系爭傷害事件
    ，故廟方扣回金額一情，亦為被告乙○○、庚○○、己○○
    、辛○○、丙○○陳述明確（見本院卷第77至第79頁），並
    與證人未○○於本院審理中證述相符（見本院卷第179 至第
    17 9頁背面），復有經證人未○○簽收36,000元之收據附卷
    可證（見本院卷第97頁）。足見被告乙○○等6 人當日確係
    受被告甲○○○○○○○○○○所使用，擔任「王爺奶奶」
    出巡慶典時之「註生娘娘」鑾轎轎伕及持娘傘之工作，為之
    服勞務，且本應輾轉自被告甲○○○○○○○○○○處領取
    工資。
  3.又繞境前雖無行前講習，然抬轎者確係依從廟方安排的繞境
    路線而行走，且遵循陣頭（廟方人員）之路線行進，繞境當
    中廟方有安排遊行隊伍的指揮及交通管制人員一情，亦經證
    人未○○於本院審理中結證明確（見本院卷第178 頁背面）
    ，且與被告乙○○、庚○○、己○○、辛○○、丙○○陳述
    相符（見本院卷第77至第79頁），亦足認被告甲○○○○○○○○○○確有實際參與繞境遊行，並對使用之抬轎人員有
    為管理、監督之事實，依前開所述，被告甲○○○○○○○○○○當有監督權限，自有事實上僱傭關係無訛。
  4.又上開傷害事件，係在同日晚間被告乙○○等6 人抬轎行進
    過程中，尚未進入廟內時，於路邊所發生一情，經證人辰○○於本院審理中結證明確（見本院卷第214 頁背面），並與
    被告乙○○、庚○○、己○○、辛○○、丙○○陳述相符（
    見本院卷第77至第79頁），足見上開侵權行為之發生，確係
    在被告乙○○等6 人執行抬轎繞境之職務中所發生。且被告
    乙○○等6 人第二次與被害人午○○發生衝突之前，證人辰
    ○○即曾離開，目的係要請朋友找廟方處理，然廟方不及前
    來即發生衝突圍毆事件等情，同經證人辰○○於本院審理中
    結證明確（見本院卷第214 頁背面至第215 頁），設被告甲○○○○○○○○○○予以相當注意之監督，當可避免，是
    其對被告乙○○等6 人執行職務之監督顯有過失，且與本件
    傷害致死發生有相當因果關係甚明。
  5.衡之民法第188 條第1 項前段，責以僱用人責任之依據，乃
    在於使用他人，享用其利者，應承擔其害，負其責任，且僱
    用人具有較佳能力，得以控管受僱人之品行、操守及其執行
    職務時之行為，並得藉商品、勞務之價格以分散損害。本件
    依被告乙○○等6 人抬轎之「行為外觀」業具執行職務之形
    式，在客觀上足使一般人認其係為被告甲○○○○○○○○○○執行職務；另其傷害被害人午○○之行為，係發生於其
    等抬轎職務上所為，應認該行為與其職務間具有「內在關聯
    性」。被告甲○○○○○○○○○○復未舉證證明其有何民
    法第188 條第1 項後段規定之免責事由存在，依前開說明，
    被告甲○○○○○○○○○○對被告乙○○等6 人當有選任
    監督權限，自有事實上僱傭關係，被告甲○○○○○○○○○○對於受僱人之侵權行為，依法當應負連帶責任。
(三)、原告得以請求被告連帶賠償之金額：
  1.按因故意、過失不法侵害他人之權利者，負損害賠償責任；
    又不法侵害他人致死者，對於支出醫療及增加生活上需要之
    費用或殯喪費用之人，亦應負損害賠償責任；不法侵害他人
    致死者，被害人之父母子女及配偶，雖非財產上之損害，亦
    得請求賠償相當之金額，民法第184 條第1 項前段、第192
    條、第194 條分別定有明文。被告對於本件傷害致被害人死
    亡負有過失責任，已如前述，原告請求被告連帶賠償損害，
    即屬有據。原告得請求賠償之金額，茲分述如下：
  (1)殯葬費部分：原告主張其因被害人午○○死亡，共支出殯葬
    費283,500 元，並有Ｃ○金企業股份有限公司98年12月18日
    Ｃ○金金字第98121801號函為證（見本院卷第123 頁），並
    經本院依職權調閱臺灣屏東地方法院檢察署犯罪被害人補償
    審議委員會96年度補審字第15號補審事件全卷互核，復經證
    人癸○○、丑○○於本院審理中結證明確（見本院卷第213
    頁背面至第214 頁），且為被告所不爭執，衡諸一般社會常
    情，並無過高，則其主張受有喪葬費用283,500 元之損害，
    堪可採信，應予准許。
  (2)醫療費用部分：原告主張其因被害人午○○受傷，共支出醫
    療費用59,062元，有亥○醫療社團法人亥○醫院醫療費用收
    據附卷可稽（見本院卷第89至第91頁，按：醫療費用支出共
    計60,690元，然原告僅請求59,062元），且為被告所不爭執
    ，則其主張此部份之醫療費用，堪可採信，應予准許。
  (3)扶養費部分：
  按受扶養權利者，以不能維持生活而無謀生能力者為限。前
    項無謀生能力之限制，於直系血親尊親屬，不適用之，民法
    第1117條定有明文。又所謂「不能維持生活」，係指無財產
    足以維持生活者而言。查原告名下無任何財產所得，此有稅
    務電子閘門財產所得調件明細表附卷可證（見本院卷第51頁
    ），雖現從事國小工友工作，然每月薪資尚遭債權人扣押執
    行，此有本院執行命令附卷可證（見本院卷第283 頁），且
    年近半百，尚難期待仍可維持原來之收入，且亦有一年僅11
    歲之稚齡女兒Ｏ○○待其養育，彼已達不能維生之程度，而
    有受扶養之必要，自有受其子即被害人午○○扶養之權利。
    又原告除被害人午○○外，尚有一名已成年女兒丑○○，此
    外亦無配偶對其負扶養義務，有戶籍謄本可稽（見本院卷第
    82至第84頁），被害人午○○應負擔原告之扶養義務應為2
    分之1 。又原告得受被害人午○○扶養之年限以33年計算，
    為被告所不爭（見本院卷第281 頁），合先敘明。
  按「又扶養之程度如果當事人間無從協商，法院應斟酌扶養
    義務人之身分、財力及扶養權利人之身分需要，以定其標準
    。依卷附行政院主計處家庭收支調查報告，90年度台北市平
    均每人每月最終消費支出為22,189元，93年度台北市每戶平
    均最終消費支出為925,845 元，每戶平均人數為3. 22 人，
    依此計算93年度台北市平均每人每月最終消費支出為23,960
     元 。上開統計，係針對成年國民所為之平均統計，因以消
    費為導向，較符合一般扶養實情，且本即包括上訴人所述食
    品類、衣著及鞋襪類、醫療及保健類、娛樂、教育及才藝等
    項支出之花費，非不能作為未成年子女扶養費之參考依據。
    又該消費性支出之計算，雖非專以未成年人為對象，若干消
    費項目例如菸草、家具及家庭設備、家事管理等，並非未成
    年人所必需，固應予扣除，惟參諸若干未成年人所需而成年
    人不必要之需求，在上開消費支出中不見得有採為計算之依
    據。」最高法院96年台上字第81號判決意旨參照。
  本院審酌扶養之程度，被害人與扶養權利人之關係，雙方之
    身分、職業、資產、收入、家庭狀況等情，認以行政院主計
    處所統計96年平均每人每年民間消費支出金額為327,544 元
    計算（見本院卷第219 頁），既係經過實際調查統計計算，
    自與人民生活需求較為相近，並能達成上開維持其人之尊嚴
    基本生活要求之目標，本院認屬合理，且符合客觀上一般人
    之社會通念。是原告得請求被告連帶賠償之扶養費用，依據
    年別單利5%複式霍夫曼計算式為3,141,711 元（計算式：32
    7,544 ×19.00000000 ×1/2 ＝3,141,711 ，元以下4 捨5
    入），然原告僅請求1,918,344 元之扶養費，是自應准許。
  (4)慰撫金：
  又受僱人因執行職務，不法侵害他人致死者，被害人之父、
    母、子、女及配偶受有非財產上之損害，依民法第194 條及
    第188 條第1 項規定，請求受僱人及其僱用人連帶賠償相當
    金額之慰撫金時，法院對於慰撫金之量定，應斟酌該受僱人
    及應負連帶賠償責任之僱用人，並被害人暨其父、母、子、
    女及配偶之身分、地位及經濟狀況等關係定之，不得僅以被
    害人與實施侵權行為之受僱人之資力為衡量之標準，最高法
    院76年台上字第1908號著有判例。
  本院審酌被害人係原告之子，為母子關係，頓失愛子，無法
    期待反哺之恩，且此創傷難以彌補，渠請求被告賠償精神慰
    撫金，自屬有據。次查原告國中畢業，在Ｂ○國小總務處擔
    任工友，每月薪資約22,653元，97年間無任何所得及財產；
    被告乙○○國中畢業，之前做過臨時工，現無工作，97年間
    僅有自財團法人高雄市Ｅ○聖殿處領有2,000 元薪資所得，
    其餘無任何所得與財產；被告庚○○高中肄業，之前做過臨
    時工，現無工作，97年間僅有自Ｆ○企業社處領有100,000
    元薪資所得，其餘無任何所得與財產；被告己○○國中畢業
    ，之前做過輪胎店的學徒，現無工作，97年間亦無任何所得
    與財產。被告丙○○國中肄業，現在做廢棄物清運工作，月
    收入約12,000元左右，97年間亦無任何所得與財產；被告辛○○高職畢業，之前做過臨時工，現無工作，97年間僅有自
    中華郵政處領有2,536 元利息所得，其餘無任何所得與財產
    。被告子○○國中畢業，現作臨時工，月入約12000 元，97
    年間僅有自Ｇ○企業社處領有33,000元薪資所得，其餘無任
    何所得與財產；被告甲○○○○○○○○○○法物總值2,50
    1,000 元，所有基地2 筆，價值共約60,000,000元，另寺廟
    建物面積300 坪，但因近於古蹟，因此財產總額無法估計，
    再置於內殿主神像三尊為無價之寶，價值更無法估計等情，
    認原告請求之非財產上損害金額在1,000,000 元範圍內，應
    屬適當，超此範圍，自不應准許。
  (5)依上所述，原告得請求被告連帶賠償之金額為3,260,906 元
    （283,500 元喪葬費+59,062 元醫療費用+1,918,344元扶養
    費用+1,000,000元慰撫金）。
(四)、另查，被告甲○○○○○○○○○○抗辯稱被害人午○○夥
    同少年Ｎ○○等人分持球棒，對被告丙○○等人攻擊，應認
    其與有過失，渠自得依民法第217 條第1 項之規定主張過失
    相抵云云。惟按「雙方互毆乃雙方互為侵權行為，與雙方行
    為為損害之共同原因者有別，無民法第217 條過失相抵原則
    之適用」（參照最高法院68年台上字第967 號判例意旨），
    且按互毆係互有故意傷害他方，不生過失問題，最高法院71
    年度台上字第1179號著有判決可供參照。本件被告乙○○等
    係與被害人午○○等人因一言不合鬥毆而動手毆打被害人致
    死，自無民法第217 條過失相抵原則之適用，被告甲○○○○○○○○○○上開抗辯，自非可採。
六、按給付有確定期限者，債務人自期限屆滿時起，負遲延責任
    。給付無確定期限者，債務人於債權人得請求給付時，經其
    催告而未為給付，自受催告時起，負遲延責任。其經債權人
    起訴而送達訴狀，或依督促程式送達支付命令，或為其他相
    類之行為者，與催告有同一之效力。民法第229 條第1 項及
    第2 項定有明文。又遲延之債務，以支付金錢為標的者，債
    權人得請求依法定利率計算之遲延利息。但約定利率較高者
    ，仍從其約定利率。應付利息之債務，其利率未經約定，亦
    無法律可據者，週年利率為5%。民法第233 條第1 項及第20
    3 條亦有明文。本件原告對被告等提起之損害賠償，核屬無
    確定期限之給付，既經原告起訴而送達訴狀，被告等迄未給
    付，當應負遲延責任，是原告請求被告連帶給付自起訴狀繕
    本送達最後一位被告之翌日即98年8 月25日起，按年息5%計
    算之法定遲延利息，洵屬有據。
七、綜上所述，原告本於損害賠償之法律關係，請求被告連帶給
    付原告3,260,906 元，及自98年8 月25日起至清償日止，按
    年息5%計算之利息，洵屬正當，應予准許，逾此部分之請求
    為無理由，應予駁回。
八、原告陳明願供擔保，聲請宣告假執行，被告亦陳明如受不利
    判決願供擔保請准宣告免為假執行，經核原告勝訴部分，合
    於法律規定，爰酌定相當之擔保金額宣告之，被告之聲請亦
    無不合，同酌定相當擔保金額准許之；原告其餘假執行之聲
    請，因訴之駁回而失所附麗，併予駁回。
九、至於兩造其餘之主張及陳述，核均與本院所形成之心證無涉
    ，無庸逐一論述，併此敘明。
據上論結，原告之訴為一部有理由，一部無理由，依民事訴訟法
第85條第2項、第390 條第2 項、第392條第2項，判決如主文。
中    華    民    國    99    年    11    月    18    日
                  民事第一庭    法  官  羅培毓
正本係照原本作成。
如不服本判決，應於收受送達後二十日內向本院提出上訴書狀，
其未表明上訴理由者，應於提出上訴後二十日內向本院補提理由
書狀（均須按他造當事人之人數附繕本）
中    華    民    國    99    年    11    月    18    日
                                書記官  張婉郁


司法院資訊處製作；財團法人民間司法改革基金會備份。
